臺灣臺中地方法院刑事判決
111年度易字第541號
公  訴  人  臺灣臺中地方檢察署檢察官
被      告  謝昀橋


上列被告因詐欺案件，經檢察官提起公訴（110年度偵字第36024
號、110年度偵字第37781號），因被告於準備程序中就被訴事實
為有罪之陳述，經告知簡式審判程序之旨，並聽取當事人之意見
後，本院合議庭裁定由受命法官獨任進行簡式審判程序，判決如
下：
    主    文
謝昀橋犯如附表一、二「主文」欄所示之罪，各處如附表一、二
「主文」欄所示之刑及沒收。應執行有期徒刑壹年。緩刑肆年，
並應於緩刑期間內履行附件一、二即本院一一一年四月二十九日
、一一一年五月十六日調解程序筆錄所示之成立內容。
    犯罪事實
一、謝昀橋明知並無資力經營餐酒館，亦無與楊慧禎共同投資餐
    酒館之真意，竟意圖為自己不法之所有，基於詐欺取財之犯
    意，於民國110年8月15日22時許，向楊慧禎佯稱：其欲在臺
    中市○○區○○○路000號合夥投資經營666餐酒館云云，邀約楊
    慧禎共同投資，並於110年8月間某日在臺中市○○區○○路000
    號，自行繕打合夥合約書後，與楊慧禎簽立該契約，用以取
    信楊慧禎，致楊慧禎因而陷於錯誤，接續於如附表一所示時
    間、地點，交付或匯款如附表一所示之金額予謝昀橋，嗣楊
    慧禎得悉臺中市○○區○○○路000號並無上開餐酒館，始悉受騙
    。
二、謝昀橋明知其並非手機店股東兼行銷業務，且無相關管道可
    購得較優惠之iPhone13行動電話，竟意圖為自己不法之所有
    ，基於詐欺取財之犯意，於110年10月7日，在臺中市北區漢
    口路東億鑰匙行，以通訊軟體LINE電話之方式，向周郁馨佯
    稱其係址設臺中市西屯區青海路2段關常均手機店股東兼行
    銷業務，為推廣新款iPhone13手機業務，邀請周郁馨向其購
    買該型號手機7支云云，致周郁馨陷於錯誤，接續於如附表
    二所示時間、地點，交付或匯款如附表二所示之金額予謝昀
    橋，嗣謝昀橋取得款項後，隨即置之不理，經周郁馨得悉謝
    昀橋並非關常均手機店之股東兼業務，始知受騙。
三、案經楊慧禎訴由臺中市政府警察局豐原分局報告臺灣臺中地
    方檢察署檢察官及周郁馨訴由臺灣臺中地方檢察署檢察官偵
    查起訴。
    理    由
一、本件被告所犯均係死刑、無期徒刑、最輕本刑為三年以上有
    期徒刑以外之罪，其於準備程序中就被訴事實為有罪之陳述
    ，經告知簡式審判程序之旨，並聽取公訴人及被告之意見後
    ，本院合議庭認為適宜裁定由受命法官獨任進行簡式審判程
    序。又簡式審判程序之證據調查，依刑事訴訟法第273條之2
    之規定，不受同法第159條第1項、第161條之2、第161條之3
    、第163條之1及第164條至第170條規定之限制。
二、上開犯罪事實，業據被告於偵訊、本院準備程序及審理時（
    見偵36024號卷第230頁，本院卷第43、53頁）坦承不諱，核
    與不知情而出借帳戶供被告使用之證人楊雅婷於警詢時，證
    人即告訴人楊慧禎於警詢、偵訊時；證人即告訴人周郁馨於
    偵訊之證述(見偵36024號卷第29至31頁；第33至38、141至1
    42頁；偵37781號卷第25至26頁)大致相符，並有被告與告訴
    人楊慧禎之LINE對話內容(見偵36024號卷第69至105、149至
    159頁)、合夥合約書(見偵36024號卷第67頁)、被告簽立之
    本票(見偵36024號卷第147頁)、被告國泰世華銀行帳戶、證
    人楊雅婷郵局帳戶交易明細(見偵36024號卷第111至115、11
    9頁)、被告與告訴人周郁馨之LINE對話內容(見偵37781號卷
    第31至77、199至593頁)、告訴人周郁馨提出之網路匯款單
    據在卷可稽(見偵37781號卷第191至195頁)，足認被告前揭
    任意性之自白均與事實相符，堪以採信。本案事證明確，被
    告犯行堪以認定，應依法論科。
三、論罪科刑：
(一)核被告所為，均係犯刑法第339條第1項之詐欺取財罪。被告
    分別基於詐欺取財之同一犯意，對各告訴人施用同一詐術，
    致同一告訴人先後為前揭匯款及交付金錢之行為，各侵害同
    一法益，各行為之獨立性極為薄弱，依一般社會健全觀念，
    在時間差距上，難以強行分開，在刑法評價上，以視為數個
    舉動之接續實行，合為包括之一行為予以評價，較為合理，
    應分別論以接續犯之一罪。又被告所犯各罪，犯意各別、行
    為互異，應分論併罰。
(二)爰審酌被告不思以正途賺取所需，利用告訴人等對其之信任
    ，對告訴人等為前揭詐欺取財犯行，所為並非可取，惟念犯
    後坦承犯行，並與告訴人等均達成調解之犯後態度，兼衡被
    告之犯罪目的、手段，及其自述之教育程度、職業、家庭生
    活經濟狀況（見本院卷第53頁）等一切情狀，分別量處如附
    表一、二主文欄所示之刑，以示懲儆。
(三)數罪併罰定應執行刑之裁量，應兼衡罪責相當及特別預防之
    刑罰目的，綜合考量行為人之人格及各罪間之關係，具體審
    酌各罪侵害法益之異同、對侵害法益之加重效應及時間、空
    間之密接程度，注意維持輕重罪間刑罰體系之平衡。其依刑
    法第51條第5款定執行刑者，宜注意刑罰邊際效應隨刑期而
    遞減及行為人所生痛苦程度隨刑期而遞增之情形，考量行為
    人復歸社會之可能性，妥適定執行刑。除不得違反刑法第51
    條之外部界限外，尤應體察法律規範本旨，謹守法律內部性
    界限，以達刑罰經濟及恤刑之目的（最高法院108年度台上
    字第4405、4408號判決意旨參照）。本院審酌被告為本案詐
    欺之犯罪時間有所差距，且均侵害財產法益，並參諸刑法第
    51條第5款係採限制加重原則，而非累加原則之意旨，以及
    被告犯罪情節及本案告訴人等所受損害等情況，就其所犯各
    罪定應執行刑如主文所示。　　
(四)本案被告前未曾有犯罪紀錄，此有臺灣高等法院被告前案紀
    錄表在卷可按，其業已坦承犯行，深具悔意，並與告訴人等
    均達成調解等情，業如前述，衡其經此偵審程序及科刑之教
    訓，當知所警惕，應無再犯之虞，是本院認其所受宣告之刑
    ，以暫不執行為適當，爰依刑法第74條第1項第1款之規定，
    併予宣告緩刑4年，以啟自新。另為促使被告確實履行上述
    調解條件以兼顧告訴人等權益，併依刑法第74條第2項第3款
    規定，命其應於緩刑期間依如附件一、二所示本院111年4月
    29日、5月16日調解程序筆錄內容履行賠償。　　
四、沒收部分
(一)按犯罪所得，屬於犯罪行為人者，沒收之。但有特別規定  
    者，依其規定；前2 項之沒收，於全部或一部不能沒收或不
    宜執行沒收時，追徵其價額；犯罪所得已實際合法發還被害
    人者，不予宣告沒收或追徵；刑法第38條之1第1項、第3 項
    、第5 項分別定有明文。
(二)經查，被告本案詐欺取財犯行分別詐得如附表一、二所示之
    金額，為被告之犯罪所得，且均未扣案，仍應依刑法第38條
    之1第1項前段、第3項規定，宣告沒收，並於全部或一部不
    能沒收或不宜執行沒收時，追徵其價額。又倘被告事後尚有
    依調解筆錄內容償付告訴人等全部或一部之情形，則於其實
    際償還金額之同一範圍內，既因該犯罪利得已遭剝奪、該財
    產利益已獲回復，而與已實際發還無異，檢察官日後就被告
    犯罪所得之沒收指揮執行時，自仍應將該業已償付部分扣除
    之，而無庸再執行該部分犯罪所得沒收，乃屬當然，對被告
    之權益亦無影響，尤無雙重執行或對被告重複剝奪犯罪所得
    而過苛之虞，附此敘明。　
據上論斷，應依刑事訴訟法第299條第1項前段，刑法第339條第1
項、第51條第5款、74條第1項第1款、第2項第3款、第38條之1第
1項前段、第3項，刑法施行法第1條之1第1項，判決如主文。
本案經檢察官蔣志祥提起公訴，檢察官陳永豐到庭執行職務。
中　　華　　民　　國　　111 　年　　5 　　月　　25　　日
                  刑事第七庭  法  官 林忠澤
以上正本證明與原本無異。
如不服本判決應於收受送達後20日內向本院提出上訴書狀，並應
敘述具體理由；其未敘述上訴之理由者，應於上訴期間屆滿後20
日內向本院補提理由書（均須按他造當事人之人數附繕本）「切
勿逕送上級法院」。
告訴人或被害人如不服判決，應備理由具狀向檢察官請求上訴，
上訴期間之計算，以檢察官收受判決正本之日起算。
　　　                       書記官  許采婕
中　　華　　民　　國　　111 　年　　5 　　月　　25　　日
附錄本案論罪科刑法條全文
中華民國刑法第339條
意圖為自己或第三人不法之所有，以詐術使人將本人或第三人之
物交付者，處 5 年以下有期徒刑、拘役或科或併科 50 萬元以
下罰金。
以前項方法得財產上不法之利益或使第三人得之者，亦同。
前二項之未遂犯罰之。
附表一：　　　　　　　　
編號 時間 交付方式 金額(新臺幣)  詐欺總金額 (新臺幣) 主  文 1 110年8月15日23時35分許 告訴人楊慧禎以網路轉帳匯入被告國泰世華銀行帳號000-000000000000號帳戶20,000元  264,500元 謝昀橋犯詐欺取財罪，處有期徒刑柒月。未扣案之犯罪所得貳拾陸萬肆仟伍佰元沒收，於全部或一部不能沒收或不宜執行沒收時，追徵其價額。 2 110年8月16日某時 告訴人楊慧禎在臺中市○○區○○○路000號交付被告66,000元    3 110年8月間某日 告訴人楊慧禎在臺中市○○區○○○路000號交付被告42,000元    4 110年8月間某日 告訴人楊慧禎在臺中市○○區○○○路000號交付被告50,000元    5 110年8月21日19時1分 告訴人楊慧禎以網路轉帳匯入不知情之證人楊雅婷(經臺中地檢署檢察官以110年度偵字第36024號不起訴處分書為不起訴處分確定)中華郵政帳號000-00000000000000號帳戶21,500元    6 110年8月27日15時30分許 告訴人楊慧禎在臺中市大雅區福雅路某處交付被告45,000元    7 110年8月28日18時30分許 告訴人楊慧禎以網路轉帳匯入被告國泰世華銀行帳號000-000000000000號帳戶20,000元    

附表二：
編號 時間 交付地點 金額(新臺幣)  詐欺總金額 (新臺幣) 主  文 1 110年10月7日 告訴人周郁馨以網路轉帳匯入不知情之訴外人陳清泉之中國信託商業銀行帳號000-000000000000號帳戶32,000元  282,900元 謝昀橋犯詐欺取財罪，處有期徒刑捌月。未扣案之犯罪所得貳拾捌萬貳仟玖佰元沒收，於全部或一部不能沒收或不宜執行沒收時，追徵其價額。 2 110年10月7日 告訴人周郁馨在臺中市南屯區大進街附近統一超商交付被告50,000元    3 110年10月8日23時11分16秒 告訴人周郁馨以網路轉帳匯入不知情之訴外人「胖子」台中商銀帳號000-000000000000號帳戶50,000元    4 110年10月8日23時11分54秒 告訴人周郁馨以網路轉帳匯入不知情之訴外人「胖子」台中商銀帳號000-000000000000號帳戶20,900元    5 110年10月8日 告訴人周郁馨在臺中市南屯區大進街附近統一超商交付被告130,000元